【裁判字號】    97,易,1278
【裁判日期】    970827
【裁判案由】    詐欺
【裁判全文】
臺灣臺北地方法院刑事判決              97年度易字第1278號
公  訴  人  臺灣臺北地方法院檢察署檢察官
被      告  甲○○
上列被告因詐欺案件，經檢察官聲請簡易判決處刑（97年度偵字
第4953號），及移送併辦（97年度偵字第6671號），本院認不宜
以簡易判決處刑，改依通常程序審理，判決如下：
    主  文
甲○○幫助共同意圖為自己不法之所有，以詐術使人將本人之物
交付，處拘役參拾日，如易科罰金，以新臺幣壹仟元折算壹日。
    事  實
一、甲○○預見將金融帳戶交付不明人士使用，將幫助他人詐欺
    取財之用，竟仍不違其本意，基於幫助詐欺之間接故意，於
    民國97年1月7日，同時將其在臺灣新光商業銀行新生南路分
    行（下稱新光銀行）所申請之帳號0000-00-000000-0號帳戶
    之存摺、提款卡及密碼，及在三信商業銀行股份有限公司豐
    原分行（下稱三信銀行）所申請之帳號0000000000號帳戶之
    存摺、提款卡及密碼，寄至臺中市○○路300號5樓，交付予
    年籍不詳自稱「江德福」之成年男子，容任該帳戶供他人任
    意使用。嗣該不詳之成年男子所屬詐欺集團成員基於意圖為
    自己不法所有之犯意聯絡，由不詳姓名人士先於同年1月10
    日上午某時許，撥打乙○○之電話，佯稱係法院人員，並表
    示因其夫身分證件遭人冒用，須至提款機依其指示操作存入
    保證金云云，向乙○○施用詐術，致其陷於錯誤，於同日匯
    款新臺幣（以下同）31萬5000元至甲○○上開新光銀行帳戶
    內，隨即並遭人提領，詐騙得手。後於同年1月14日下午6時
    10分許及同年1月15日晚間9時許，透過電話，向丙○○及丁○○訛稱：因前在金石堂購物，誤設定為分期付款，需作解
    除之動作云云，使渠等陷於錯誤，分別於同年月15日上午9
    時許及同年月16日上午10時許，依指示匯款4萬元及2萬7000
    元至甲○○上開三信銀行帳戶內，同年月15日並遭人提領4
    萬元，詐騙得手，後因該帳戶被設定為警示帳戶，丁○○所
    匯入之2萬7000元，即以警示帳戶為由圈存凍結被告上開帳
    戶，嗣乙○○、丁○○、丙○○發覺受騙而報警，始查獲上
    情。
二、案經乙○○訴由臺北市政府警察局大安分局報請臺灣臺北地
    方法院檢察署檢察官偵查起訴及臺中縣警察局豐原分局報請
    臺灣臺中地方法院檢察署檢察官移送併案審理。
    理  由
一、按被告以外之人於審判外之言詞或書面陳述，除法律有規定
    者外，不得作為證據。被告以外之人於審判外之陳述，雖不
    符刑事訴訟法第159條之1至同條之 4之規定，而經當事人於
    審判程序同意作為證據，法院審酌該言詞陳述或書面陳述作
    成時之情況，認為適當者，亦得為證據。當事人、代理人或
    辯護人於法院調查證據時，知有刑事訴訟法第159條第1項不
    得為證據之情形，而未於言詞辯論終結前聲明異議者，視為
    有前項之同意，刑事訴訟法第159條第1項、第159條之5分別
    定有明文。查被告及公訴人於本院言詞辯論終結前，對證人
    即被害人乙○○、丁○○、丙○○於警詢時之證言，均不爭
    執而未曾聲明異議，本院審酌上開言詞及書面陳述作成時之
    情況，並無出於任意性或不正取供，或違法或不當情事，且
    客觀上亦無不可信之情況，堪認為適當，揆諸前開說明，依
    法均有證據能力，合先敘明。
二、訊據被告甲○○固承認有將存摺、提款卡及密碼交給姓名年
    籍不詳，自稱「江德福」之成年男子等情，惟辯稱伊係為了
    要找工作，對方說怕伊會跑掉需要一個保證，並作為薪資轉
    帳之用，伊始將存摺、提款卡及密碼交付對方，然並非同意
    對方得以藉以提款，伊也是被騙的云云，惟查：
  （一）被害人乙○○、丁○○、丙○○於如事實欄所載時地，
        因受詐騙集團成員之詐騙而將款項轉帳至被告所有帳戶
        內之事實，業據被害人乙○○、丁○○、莊慧於警詢中
        指訴詳確，復有被害人乙○○於華南商業銀行之匯款回
        條聯（97年度偵字第4953號卷第15頁）、新光銀行新生
        南路分行存款帳戶存提交易明細查詢明細表（97年度偵
        字第4953號卷第14頁）、三信商業銀行客戶帳卡明細單
        （臺中縣警察局豐原分局中縣豐警偵字第09700017119
        號刑案偵查卷宗第9頁）附卷可證。
  （二）按金融存款帳戶事關存戶個人財產權益保障，若與存戶
        之金融卡及密碼結合，專屬性、私密性更形提高，除非
        本人或與本人具密切親誼關係者，難認有何正當理由可
        自由流通使用該存摺、金融卡，稍具通常社會歷練與經
        驗法則之一般人亦均有應妥為保管該等物品，縱有特殊
        情況，致須將該等物品交付與自己不具密切親誼之人時
        ，亦必深入瞭解該他人之可靠性與用途，以防止遭他人
        違反自己意願使用或不法使用之常識。且存摺、金融卡
        等有關個人財產、身分之物品，如淪落於不明人士手中
        ，極易被利用為與財產有關犯罪工具，此為一般社會大
        眾所悉。被告雖以上開情事置辯，惟衡諸一般經驗，應
        徵工作者，須俟正式錄取後，始會要求開立帳戶以供薪
        資轉用，且所提供之帳戶亦以 1個為已足，無庸同時提
        供 2個帳戶；甚且，如果真係為供薪資轉用，亦無須將
        提款卡及密碼同時交付他人任意使用。被告係一具知識
        經驗之成年人，自承學歷係聖約翰大學國貿系肄業，本
        應就此有所懷疑，竟提供上開2帳戶予不明人士使用，
        應可預見可能幫助他人從事財產犯罪而非供薪資轉用，
        顯見其具有幫助他人犯罪之不確定故意甚明，是被告上
        開所辯，核係卸責之詞，不足採信，本件事證明確，被
        告犯行堪以認定，應予依法論科。
二、按刑法上之幫助犯，係對於犯罪與正犯有共同之認識，而以
    幫助之意思，對於正犯資以助力，未參與實施犯罪構成要件
    之行為者而言（參照最高法院88年度臺上字第1270號判決意
    旨）。本件被告係基於幫助詐騙集團成員犯詐欺罪而提供存
    摺等帳戶資料，且並無任何積極證據證明有參與實施詐欺取
    財之犯罪構成要件行為，是核被告所為，係犯刑法第30條第
    1項、第339條第 1項之幫助詐欺取財罪。被告既係於同一時
    間提供上開二帳戶存摺、金融卡及密碼予同一人，則縱詐騙
    集團日後運用時間與狀態有別，應以數罪論斷詐欺取財既遂
    與未遂，仍無從認為被告所為係數罪，僅得論以一罪，是移
    送併案審理部分與本案起訴部分有實質上一罪之關係，本院
    應併予審理。被告所幫助之詐欺集團成員間，有犯意聯絡及
    行為分擔，均為共同正犯。又被告提供帳戶等資料予詐騙集
    團成員之幫助犯行，應依刑法第30條第 2項之規定，按正犯
    之刑減輕之。爰審酌被告為具一般社會生活經驗之人，對於
    現今社會詐騙集團猖獗，若將私人帳戶提供他人使用，將成
    為犯罪人頭帳戶之可能，應可知悉，被害人並因此由詐騙集
    團指示將詐騙款項存入被告提供之帳戶而受有財產損失，所
    為已影響社會交易安全，並使犯罪之追查趨於複雜，且被告
    犯後未能坦承犯行，亦未與被害人達成和解，然念及被告並
    無前科，為負擔家計應徵工作，短於思慮，致觸犯本案犯行
    及犯罪之動機、目的、手段等一切情狀，量處如主文所示之
    刑，並諭知易科罰金之折算標準，以示懲儆。
據上論斷，應依刑事訴訟法第299條第1項前段、第452條，刑法
第30條第1項前段、第2項、第28條、第339條第1項、第41條第1
項前段，刑法施行法第1條之1，判決如主文。
本案經檢察官熊南彰到庭執行職務。
中    華    民    國    97    年    8     月    27    日
                  刑事第三庭審判長  法  官  沈君玲
                                    法  官  詹慶堂
                                    法  官  胡宗淦
以上正本證明與原本無異
如不服本判決，應於判決送達後10日內，向本院提出上訴狀。
                                    書記官  許婉如
中    華    民    國    97    年    8     月    27    日
附錄本案論罪法條全文
中華民國刑法第339條
（普通詐欺罪）
意圖為自己或第三人不法之所有，以詐術使人將本人或第三人之
物交付者，處5年以下有期徒刑、拘役或科或併科1千元以下罰金
。
以前項方法得財產上不法之利益或使第三人得之者，亦同。
前二項之未遂犯罰之。
中華民國刑法第30條
（幫助犯及其處罰）
幫助他人實行犯罪行為者，為幫助犯。雖他人不知幫助之情者，
亦同。
幫助犯之處罰，得按正犯之刑減輕之。


司法院資訊處製作；財團法人民間司法改革基金會備份。
